【裁判字號】    95,交聲,1385
【裁判日期】    951130
【裁判案由】    交管條例聲異
【裁判全文】
臺灣板橋地方法院交通事件裁定        95年度交聲字第1385號
原處分機關  交通部公路總局臺北區監理所
受處分人即
異  議  人  甲○○
上列異議人因違反道路交通管理處罰條例案件，對於交通部公路
總局臺北區監理所於民國95年7月13日以北監自裁字裁40-Z00000
000號違反道路交通管理事件裁決書所為之處分，聲明異議，本
院裁定如下：
        主  文
異議駁回。
        理  由
一、按行政罰法第五條規定：「行為後法律或自治條例有變更者
    ，適用行政機關最初裁處時之法律或自治條例。但裁處前之
    法律或自治條例有利於受處罰者，適用最有利於受處罰者之
    規定。」，查受處分人行為後，道路交通管理處罰條例於民
    國94年12月28日修正公布，並於95年7月1日起施行，關於在
    高速公路上未依規定使用路肩，經比較修正前該條例第三十
    三條、第六十三及高速公路交通管制規則第九條第一項第二
    款規定、修正後該條例第三十三條、第六十三條規定，對受
    處分人並無較不利之情事，爰依前揭從新從輕原則，適用裁
    處時即修正後之法律，合先敘明。次按汽車行駛於高速公路
    ，不遵管制規則，而未依規定使用路肩者，處汽車駕駛人新
    臺幣（下同）三千元以上六千元以下罰鍰，並記違規點數一
    點，修正後道路交通管理處罰條例第三十三條第一項第九款
    、第六十三條第一項第一款分別定有明文。
二、原處分意旨略以：本件異議人即受處分人甲○○於95年4月
    1日8時20分許，駕駛車號7159-EG號自小客車，行經國道一
    號公路南向56.5公里至56.7公里處，因行駛路肩而經內政部
    警政署國道公路警察局第一警察隊執勤員警攔停，並填製內
    政部警政署國道公路警察局公警局交字第Z00000000號舉發
    違反道路交通管理事件通知單當場舉發，惟異議人拒絕簽收
    ，嗣異議人向原處分機關即交通部公路總局臺北區監理所提
    出申訴，原處分機關函請舉發單位調查結果，仍認異議人有
    前揭違規行為，原處分機關乃於95年7月13日以北監自裁字
    裁40-Z00000000號違反道路交通管理事件裁決書，依道路交
    通管理處罰條例第三十三條第一項（裁決書漏載第九款）、
    第六十三條第一項第一款規定，裁處異議人罰鍰新臺幣三千
    元，並記違規點數一點。異議意旨略以：異議人固然曾於駛
    離中壢服務區○○○○○路肩，惟係因該路段車輛壅塞，上
    下交流道車輛爭道，其間為閃避內側車輛突然變換車道而被
    迫偏向路肩，又為避免強行駛入造成連環車禍，故於駛離服
    務區時曾因安全考量有短暫距離行駛路肩，但並非員警所稱
    行駛達一公里，亦非員警所指稱之位置。異議人曾兩度提出
    申訴，請求原舉發單位提出當日之監控錄影證明異議人違規
    之事實，然均未獲處理，爰聲明異議，請求撤銷原處分等語
    。
三、訊據異議人固不否認於95年4月1日8時20分許，在國道一號
    公路南下中壢服務區路段附近，因交通壅塞而行駛路肩之事
    實，惟辯稱伊從中壢服務區出來後有駛入正常車道，後來因
    為當時車輛非常多，中間有很多交流道，伊是為了避免碰撞
    才會行駛到路肩，確切地點伊沒有辦法詳述，伊有儘快要駛
    回正常車道，伊在經過槽化線之前就已經駛回正常車道，並
    無經過槽化線等語。經查，本件違規事實業據證人即舉發員
    警乙○○到庭具結後證稱：「（問：本件是否是你舉發？）
    我站在南下56.7公里處再往南一點，異議人違規地點是從56
    .5 公 里到56.7公里的距離，異議人違規的地點不一定可以
    看到我，因為受到地形限制，所以異議人不一定看到我，我
    看到異議人時，異議人的車子已經在路肩，異議人快到我們
    攔停點之前，我們就已經攔停，當時異議人至少行駛二百公
    尺，當時的交通情形壅塞，所以有的人駛向路肩是為了節省
    時間」、「（問：當天天氣如何？）晴天，時間是早上八點
    多」、「（問：從看到異議人到攔檢時，視線有無離開異議
    人的車子？）沒有，我只有攔檢異議人一次，我是站出來要
    攔停異議人時，異議人才切入的」等語（詳本院九十五年十
    月三十日訊問筆錄），並有證人提出交通現場簡圖一份在卷
    供佐。本件交通違規舉發過程雖未錄影或以其他科學儀器另
    為佐證，然案發當時之現場值勤警員亦不失為可資證明之證
    人身分，該警員即證人既已到庭證述如上，其為依法執行公
    務之人，與異議人素不相識，亦無任何嫌隙，其偶然發現本
    件違規事實，衡情當不至甘冒涉犯偽證罪之風險虛構違規事
    實，或設詞誣攀異議人之由，且參酌異議人亦自承其出中壢
    休息站時，有行駛路肩之事實，足認證人上開指證即非子虛
    攀誣，應可採信，是異議人確於上開時、地駕駛車輛行駛於
    路肩之事實，即堪認定。又異議人另辯稱其駛離中壢服務區
    後，曾因安全考量有短距行駛路肩云云，惟按高速公路路肩
    依高速公路交通管制規則，原則禁止，例外開放行駛，開放
    路段、時段均有明確告示，對於未告示路段、時段，駕駛人
    自應遵守禁止規定，不得任意違規，而異議人為合法領有駕
    駛執照之人，對於高速公路原則禁止行駛路肩之規定，自當
    甚為明瞭，且高速公路設置路肩，本即供緊急目的使用，而
    屬維護公共利益所必要，且路肩之通暢與否，攸關緊急事故
    之處理，甚且影響重傷、重症患者之救援時間，絕非可依駕
    駛人之片面判斷而可任意使用者，而依證人前開所證情節以
    觀，異議人行駛於路肩僅係為節省時間，並無何緊急目的之
    使用，是其所辯顯屬無憑。綜上所述，原處分機關以異議人
    違規事證明確，據以援引道路交通管理處罰條例第三十三條
    第一項（漏載第九款）、第六十三條第一項第一款之規定，
    裁處異議人罰鍰新臺幣三千元，並記違規點數一點，於法並
    無違誤，量處亦稱妥適。本件異議人之異議為無理由，應予
    駁回。
據上論斷，應依道路交通案件處理辦法第十九條，裁定如主文。
中    華    民    國    95    年    11    月    30    日
                  交通法庭  法  官 李幼妃
以上正本證明與原本無異
如不服本裁定應於送達後5日內向本院提出抗告狀
                            書記官  強梅芳
中    華    民    國    95    年    12    月    6     日


司法院資訊處製作；財團法人民間司法改革基金會備份。
